【裁判字號】    97,交上訴,539
【裁判日期】    970415
【裁判案由】    公共危險等
【裁判全文】
臺灣高等法院臺中分院刑事判決       97年度交上訴字第539號
上  訴  人
即  被  告  丁○○
選任辯護人  羅宗賢律師
選任辯護人  黃雅琴律師
上列上訴人因公共危險等案件，不服臺灣臺中地方法院96年度交
訴字第333號中華民國97年1月9日第一審判決（起訴案號：臺灣
臺中地方法院檢察署96年度偵字第22855號），提起上訴，本院
判決如下：
    主  文
上訴駁回。
    事  實
一、丁○○無駕駛執照，竟於民國96年8月6日晚間9時31分許（
    原審誤為晚間9時30分應予更正），飲酒後（未接受呼氣酒
    精濃度測試，尚無事証認定犯有刑法第185條之3罪責，且未
    經起訴該條之罪）駕駛車牌號碼R9-7040號自用小客車，沿
    臺中縣豐原市○○路由豐原市區往高爾夫球場方向行駛，途
    經蕭家花園前時，本應注意車前狀況，隨時採取必要之安全
    措施，而該路段為柏油路面、乾燥、無缺陷、無障礙物、視
    距良好之直路，依當時天候晴、夜間有照明之情形，並無不
    能注意之情事，適有戊○○騎乘車牌號碼YBU-983號重型機
    車行駛在丁○○前方，丁○○竟未注意車前狀況，自後方以
    右前車頭撞擊戊○○所騎乘之重型機車後側車身，使戊○○
    人車飛起倒地，因而受有右第一、三、四、五蹠骨骨折、左
    手第一指骨骨折、背部及四肢挫傷等傷害，機車飛越道路右
    側護牆，摔落於山坡下蕭家花園前。詎丁○○於肇事後，明
    知戊○○受有傷害，竟未下車查看，對戊○○施以必要之救
    護，逕行駕車加速逃離現場。
二、案經戊○○訴由臺中縣警察局豐原分局報請台灣台中地方法
    院檢察署檢察官偵查起訴。
    理  由
一、本件訊之被告丁○○固不否認其無駕駛執照，飲酒後於上開
    時、地駕車肇事，而肇事後未下車查看，逕行駕車離開現場
    之事實，但被告丁○○矢口否認有肇事逃逸之犯行，於原審
    辯稱：其雖知道有撞到東西，但不知道是撞到告訴人，當時
    現場很暗，其心裡會害怕，遂直接開車上山後，再下車查看
    前保險桿損壞之情形，且於5分鐘內返回現場，來回查看好
    幾遍都沒有看到告訴人云云。於本院辯稱：案發當天天色昏
    暗，有下雨，根本非天氣良好，晴朗，伊無肇事逃逸之犯意
    云云。惟查：
  (一)被告於警詢中原供稱其聽到碰撞聲後，繼續往公老坪之方向
    前進，到公老坪後下車查看其車輛前保險桿，約15分鐘後才
    下山等語，其於原審審理時竟改稱於5分鐘內即返回現場查
    看云云，前後所述反覆不一，已屬可疑，且證人丙○○○○
    亦於本院詰問時証稱「（警詢筆錄是否是依照被告的意思逐
    字記載的？（提示96年中縣豐警偵字第36510號警卷第2至6
    頁，並告以要旨）是的，筆錄是我訊問的，筆錄的情形就如
    警詢筆錄所載，被告是出於自由意志回答的。」、「（警詢
    筆錄是否你訊問，由警員唐銘宏紀錄的？是的。」、「（警
    詢筆錄一次就完成了？）一次就做完了，但是因為電腦錄音
    有斷掉、當機，就沒有錄起來，有重新跟被告講說，因為電
    腦錄音當機，所以再就警詢筆錄問過的內容再重複問被告一
    次，確認被告他所回答的是否是正確的，而再為錄音，是因
    為原先的錄音當機沒有將被告第一次的警詢內容錄到，所以
    再重複問一次，由被告確認無誤，並且錄音為證。」、「（
    你如何得知被告是馬上下山的？（提示96年中縣豐警偵字第
    36510號警卷第25-1頁，並告以要旨）從照片裡面所照的時
    間21:31:13，機車跟汽車都是上山，機車在汽車的前面，汽
    車有兩盞燈，汽車的前面前燈很亮，機車在汽車的前面，機
    車也有車燈，兩車都是往上山的方向。21:31:11是另外不同
    角度照的，只有照到被告的汽車上山的情形，機車因為角度
    的關係就沒有照到。21:34:24及21:34:25兩張照片是相同的
    角度照的，是被告車子下山的方向照的，當時照到被告車子
    已經下山，依照照片所示被告車輛相隔約三分鐘上山後不久
    就再開車下山，所以被告講說十五分鐘依實際照片的情形並
    不相符。另外21:34:24及21:34:25的照片以及21:31:13三張
    的背景都是相同的，都是同一個角度所照的，只是被告前兩
    張是下山所照的，後一張是上山所照的。」等情，核與上開
    警卷第25-1頁照片所示被告肇事當時之前後不久，被告丁○○汽車上山及下山之時間及情形相合，足見被告丁○○係於
    肇事當時之汽車上山及下山時間僅相隔約三分鐘左右，始為
    實情，被告丁○○上開所辯「約15分鐘後才下山或於5分鐘
    內即返回現場查看」云云，被告丁○○矢口不將其肇事後不
    久即馬上逃逸實情供明，無非作為其否認有肇事逃逸犯行卸
    責之詞，自已難採信。
  (二)又本件證人即告訴人戊○○於原審審理時指證稱：96年8
    月6日下午9時30分許，被告原本行駛在其前面，突然放慢車
    速，其就從被告左邊超車到前面，被告一路跟在其後面行駛
    約400公尺，到蕭家花園前面時，從後面衝撞其機車，該處
    是上坡路段，其被撞後人就彈出飛起來，機車則飛出去整個
    往下掉，所以車頭全毀，車殼壞掉，當時有發出很大的撞擊
    聲，該路段有路燈，且其與被告2人均有開車燈，但被告並
    未下車查看，反而加速衝上去，因為被告的車子是改裝車，
    撞到後要離開時引擎聲特別大，因此其覺得被告有加速等語
    ，經核與其警詢及偵查中之指證相符。且證人即告訴人之
    父蔡保明於警詢中證稱：告訴人於事發送醫後，有告訴伊是
    一輛後面貼有「山道」二字的寶藍色自用小客車肇事並逃逸
    ，其在96年8月7日上午先去調閱附近監視器，於同日中午時
    再到現場尋找，而在道路上找到寶藍色保險桿烤漆碎片，經
    其比對警方查獲之肇事車輛R9-7040號車所更換下來的舊保
    險桿，發現是一樣的烤漆等語。證人即富倫汽車精品店負
    責人蔡茂昌於警詢中證稱：有一名男子於96年8月14日下午7
    時許，將車號R9-7040號自用小客車交由其更換前保險桿，
    其於96年8月15日下午6時許做好後交車給他等語，並提出車
    號R9-7040號自用小客車更換下來之寶藍色保險桿供警方查
    扣。此外並有道路交通事故現場圖1張、道路交通事故調
    查報告表(一)(二)各1份、衛生署豐原醫院診斷證明書1張、現場
    照片、監視錄影畫面翻拍照片、車號R9-7040號自用小客車
    照片、該車更換下來之保險桿照片、證人蔡保明尋獲之保險
    桿烤漆碎片照片共39張、富倫汽車精品店開立之收據1張及
    公路監理電子閘門查詢結果1份在卷可稽。上開証人上
    開陳述，核與事証相符，及證人、因被告及其辯護人未
    於辯論終結前聲明異議，所為陳述，均得為證據，並認確屬
    可信，堪予採信，足見被告確有於上開時地肇事使被害人戊○○受傷逃逸之犯行。
  (三)又證人戊○○於本院亦供證稱：「96年8月6日下午9時30
    分許，並沒有下雨，當時天氣狀況良好，而且公老坪那條路
    每五十公尺就有一盞路燈，視線良好。又當天天氣以及燈光
    照射的視線情形，就如當庭所提示之96年中縣豐警偵字第36
    510號警卷第25-1頁照片所示。」等語，亦經核與96年中縣
    豐警偵字第36510號警卷第25-1頁照片所示肇事地點之路段
    ，柏油路面、乾燥、無缺陷、無障礙物、視距良好之直路，
    依當時天候晴、夜間有照明之情形相符，且被告丁○○於本
    院亦不否認當時沒有下雨，天氣陰而已云云，足見被告所辯
    「案發時天色昏暗，有下雨。」云云，亦為事後卸責之詞，
    無足採信。復依道路交通事故調查報告表(一)之記載，及上
    開監視錄影畫面翻拍照片所示，事故現場係有夜間照明之路
    段，且承前述，被告與告訴人均有開車燈，被告於事故發生
    前原本行駛在告訴人前方 (原判決誤載後方，應予更正），
    於告訴人超車後，被告尚跟隨告訴人之機車行駛約400公尺
    ，是依當時行車之狀況，被告自可看見前方告訴人之機車。
    又被告之汽車撞擊告訴人之機車時，發出極大之聲響，且被
    告亦自承其知道有撞到東西，佐以告訴人被撞後，人車飛起
    ，機車飛越道路右側護牆，摔落於山坡下蕭家花園前，以致
    機車車頭全毀等情，並據證人即警員甲○○於本院供証明確
    ，且有其所繪之道路交通事故現場圖附警卷可憑，被告不可
    能不知其撞到告訴人，其所辯無肇事逃逸之犯意云云，顯悖
    於經驗法則且不合情理，要無足採。
  (四)綜上所述，被告無駕駛執照，竟於飲酒後駕駛汽車，復未注
    意車前狀況，自後方撞擊告訴人駕駛之機車，其行為自有過
    失。又告訴人遭被告撞擊後，受有右第一、三、四、五蹠骨
    骨折、左手第一指骨骨折、背部及四肢挫傷等傷害，其受傷
    之結果與被告之過失行為間，亦有因果關係，是被告丁○○
    之過失傷害及肇事逃逸之犯行，事證明確，洵堪認定。
二、論罪科刑之理由：(一)被告所為係犯刑法第284條第1項前段之
    過失傷害罪、同法第185條之4之肇事致人傷害逃逸罪。(二)被
    告所犯上開二罪間，犯意各別，行為互殊，應予分論併罰。
    (三)被告無駕駛執照駕車，因而致告訴人受傷，此為被告所自
    承，且有公路監理電子閘門查詢結果1份在卷可稽，應依道
    路交通管理處罰條例第86條第1項之規定加重其刑。(四)又刑
    法第六十二條所謂發覺，非以有偵查犯罪權之機關或人員確
    知其人犯罪無誤為必要，而於對其發生嫌疑時，即得謂為已
    發覺；而此項對犯人之嫌疑，只須有確切之根據得為合理之
    可疑者，即足當之。（最高法院七十二年台上字第六四一號
    判決、最高法院九十一年度台上字第三四三一號判決參照）
    查本件被告丁○○並無自首情形，並據證人即警員甲○○於
    本院供証明確，證人即警員甲○○於本院証稱「（在被告去
    派出所製作筆錄前，你們是不是認定被告就是肇事者？）我
    們是以車追人，我們問車主，車主張雅雯說車子另外有人在
    使用，我們就詢問車主車輛的使用人是誰。我們是認定車子
    的使用人就是肇事者。」、「（職務報告上面有提到，由家
    屬提供車號Ｒ9-7040號，經追查該車肇事駕駛為丁○○所使
    用，你是什麼時候知道的？）是我詢問車主張雅雯的時候知
    道的，我問車主說車子是否有撞到人，張雅雯說有，張雅雯
    是說是他男朋友在使用。」、「（在製作被告的筆錄前，你
    是否知道被告丁○○就是肇事者？）我們知道被告丁○○是
    涉嫌人，因為被告的女朋友張雅雯說車輛是被告在使用的，
    所以我們看到被告的時候就知道被告是涉嫌肇事者，我們也
    有問被告車子撞到人的情形。我們去被告女朋友上班的工廠
    找他女朋友，被告的女朋友請被告開車子到女朋友上班的工
    廠來，我們比對車子後，就請被告到派出所製作筆錄，在女
    朋友上班的工廠有看到被告，但是在上班的工廠沒有問被告
    是否就是車輛的使用人，在上班的工廠時被告的女朋友有跟
    我們說車子是被告開的，被告也有開車過來，當時我們就懷
    疑被告是肇事者，後來我們才叫被告到派出所製作筆錄。」
    等語，顯見警方於被告丁○○至派出所製作筆錄之前，已合
    理懷疑被告是肇事者，被告丁○○自難認其與自首之要件相
    符。又此部分事證明確，被告丁○○請求傳訊証人張雅雯，
    ，本院認核無必要，併為敘明。(五)原審持同一見解，適用道
    路交通管理處罰條例第86條第1項、刑法第284條第1項前段
    、第185條之4、第51條第5款、刑法施行法第1之1條，並審
    酌被告無駕駛執照，竟於飲酒後駕駛汽車，且未注意前方告
    訴人之機車而肇事，於肇事後復未對告訴人施以救護，逕行
    駕車逃逸，惡性非輕；及其犯罪後，就肇事逃逸之犯行猶設
    詞飾卸，難認有何悔意等一切情狀，就其所犯過失傷害罪，
    處有期徒刑月，所犯肇事致人傷害逃逸罪，處有期徒刑拾
    月。並定應執行有期徒刑壹年，認事用法，核無不合，量刑
    亦稱妥適。被告上訴意旨，否認犯罪，指摘原判決不當，為
    無理由，應予駁回。
據上論結，應依刑事訴訟法第三百六十八條，判決如主文。
本案經檢察官乙○○到庭執行職務。
中    華    民    國    97    年    4     月    15    日
            刑事第二庭  審判長法  官  李  璋  鵬
                              法  官  胡  忠  文
                              法  官  蕭  錦  鍾
上列正本證明與原本無異。
肇事致人傷害逃逸罪，得上訴。
過失傷害罪，不得上訴。
如不服本判決應於收受本判決後10日內向本院提出上訴書狀，其
未敘述上訴理由者，並得於提起上訴後10日內向本院補提理由書
狀（均須按他造當事人之人數附繕本）「切勿逕送上級法院」。
                              書記官  蕭  訓  慧
中    華    民    國    97    年    4     月    15    日
【附錄本案論罪科刑法條】
刑法第284條第1項：
因過失傷害人者，處 6 月以下有期徒刑、拘役或 5 百元以下罰
金，致重傷者，處1 年以下有期徒刑、拘役或5 百元以下罰金。
刑法第185條之4：
駕駛動力交通工具肇事，致人死傷而逃逸者，處 6 月以上 5 年
以下有期徒刑。


司法院資訊處製作；財團法人民間司法改革基金會備份。
